臺灣臺中地方法院刑事判決　　　　　　　　94年度自字第35號
自　訴　人　乙○○○○份有限公司
法定代理人　顏秋龍
代　理　人　郭明仁律師
被　　　告　甲○○
上列被告因詐欺案件，經自訴人提起自訴，本院判決如下：
    主    文
本件自訴不受理。
    理    由
一、自訴意旨略以：被告甲○○原經營順德寶星鞋業有限公司（
    下簡稱寶星公司），民國七十九年間到中國大陸設廠（尚億
    廠），其於九十二年間明知寶星公司已出現重大虧損，欠缺
    支付能力，竟於九十三年十二月中旬至九十四年元月間，派
    員向自訴人乙○○○○份有限公司（下簡稱振春公司）誑稱
    ：伊在大陸尚億廠業務鼎盛，急須各色豬反毛皮及牛反毛皮
    等物，價金當可在臺灣由伊經由寶星公司在臺灣支付，自訴
    人公司不疑有他，遂指示廣東省中山市三鄉鎮之匯敏皮革制
    品有限公司（下簡稱匯敏公司）直接在大陸出貨，迄九十四
    年一月底止，出貨價值達新臺幣一百二十二萬九千九百二十
    六元，自訴人公司旋請匯敏公司將其出貨明細交付後，由自
    訴人公司向被告之寶星公司請款，詎被告不開立付款支票，
    且不作回應，僅宣稱無力支付。因認被告涉犯刑法第三百三
    十九條詐欺之罪嫌云云。
二、按犯罪之被害人得提起自訴，刑事訴訟法第三百十九條第一
    項固定有明文，惟此之被害人係指犯罪之直接被害人而言。
    又不得提起自訴而提起者，應諭知不受理之判決，復為同法
    第三百三十四條所明定，並得不經言詞辯論為之。
三、本件訊之被告甲○○，固坦承其為臺灣寶星公司、大陸尚億
    廠之負責人，及大陸尚億廠有積欠大陸匯敏公司前揭貨款之
    事實，惟否認有詐騙自訴人之意思及行為，辯稱：大陸尚億
    廠係在大陸登記設立之公司，由寶星公司投資香港之欣鐿公
    司，再由香港之欣鐿公司與大陸公司合資成立尚億公司，而
    伊雖係尚億公司之負責人，但不是最大股東，且尚億公司有
    獨立之採購部門，採購業務不須經過伊批核，一般情形，尚
    億公司對外採購之貨款，由尚億公司直接支付，雖有時會委
    託臺灣之寶星公司代為支付，但這種情形要經由臺灣寶星公
    司簽立同意書，而本件伊並未看到代為支付之同意書等語。
四、經查，(一)自訴人所提出之本件出貨單、請款明細表、聯絡單
    清楚載明出貨及請款者均為大陸之匯敏公司，收到貨物者及
    被請款之對象均為大陸之尚億公司，可知本件係大陸匯敏公
    司與大陸尚億公司之交易，被積欠貨款者為大陸之匯敏公司
    ，(二)匯敏公司之資本為五百萬元人民幣，自訴人公司投資一
    百萬元，餘由當地股東所投資，此經自訴代理人具狀載述在
    卷，足徵自訴人公司僅為匯敏公司之股東，茲公司被人侵害
    ，雖股東之利益亦受影響，但直接受害者究為公司，當以該
    公司為直接被害人（最高法院25年上字第1305號判例、92年
    度臺抗字第429判決參照），是以本件直接被害人係大陸匯
    敏公司，非自訴人公司甚明，(三)自訴人公司既無法提出其與
    被告或尚億公司為本件交易之契約，亦無法提出寶星公司同
    意在臺灣代大陸尚億公司支付本件貨款給自訴人公司之證據
    ，顯見自訴人公司無法證明其為直接受害人，是以本件是否
    自訴人公司叫大陸匯敏公司出貨，是否須對匯敏公司負責，
    乃自訴人公司與匯敏公司之問題，與本件之直接被害人為匯
    敏公司並無影響。
五、綜上所述，本院認自訴人公司並非本件犯罪之直接被害人，
    依前揭說明，自訴人公司即不得提起自訴，本件爰不經言詞
    辯論，諭知不受理之判決。
據上論斷，應依刑事訴訟法第三百三十四條、第三百四十三條、
第三百零七條，判決如主文。
中　　華　　民　　國　　94　　年　　9 　　月　　27　　日
                  臺灣臺中地方法院刑事第十三庭
                      審判長法  官  陳慧珊
                            法  官  許月馨
                            法  官  李秋娟
上為正本係照原本作成
如不服本判決，應於送達後十日內向本院提出上訴狀（須附繕本
），上訴於臺灣高等法院臺中分院。
                            書記官  吳慕先
中　　華　　民　　國　　94　　年　　9 　　月　　27　　日
